最高法院刑事判決　　　　　　一○○年度台上字第五○九一號
上　訴　人　黃文忠
上列上訴人因妨害性自主案件，不服台灣高等法院中華民國一○
○年七月七日第二審判決（一○○年度侵上訴字第五九號，起訴
案號：台灣板橋地方法院檢察署九十九年度偵字第二一○四七號
　　　），提起上訴，本院判決如下：
    主  文
上訴駁回。
    理  由
按刑事訴訟法第三百七十七條規定，上訴於第三審法院，非以判
決違背法令為理由，不得為之。是提起第三審上訴，應以原判決
違背法令為理由，係屬法定要件。如果上訴理由書狀並未依據卷
內訴訟資料，具體指摘原判決不適用何種法則或如何適用不當，
或所指摘原判決違法情事，顯與法律規定得為第三審上訴理由之
違法情形，不相適合時，均應認其上訴為違背法律上之程式，予
以駁回。本件原判決已明依憑證人即被害人Ａ女（警詢代號：
00000000，民國○○年○月生，姓名、年籍詳卷）、證人即Ａ女
之父Ｂ男（警詢代號：00000000Ａ，姓名、年籍詳卷）於警詢、
檢察官訊問時之證述，佐以上訴人黃文忠於警詢、檢察官訊問時
及原審不利於己之部分供述，並有監視錄影翻拍照片、現場勘查
照片、內政部警政署刑事警察局所出具鑑定書（下稱本件鑑定書
）等在卷可稽，暨折疊刀、上衣、長褲等扣案可資佐證，資以認
定上訴人有原判決事實欄所記載之犯罪事實。對於上訴人所辯：
伊有經Ａ女同意始進入Ａ女住處，並非侵入住宅。又伊隨身攜帶
折疊刀係為防身，並未持以脅迫Ａ女云云，何以不足採取，亦已
依憑卷內證據資料，於理由內詳為指駁說明。因而維持第一審論
以上訴人犯攜帶兇器、侵入住宅強制性交罪，量處有期徒刑十三
年六月，扣案之折疊刀一支沒收之判決，駁回上訴人在第二審之
上訴。原判決已明所憑之證據及其認定之理由，所為論斷與卷
內證據資料相符，從形式上觀察，並無何違背法令之情形存在。
上訴意旨略稱：(一)Ａ女於原審已明確證述其有同意讓上訴人進入
，實在不必取得其他住戶之同意，即可進入公寓樓梯間及位在○
樓之Ａ女住處。詎原判決未明有何證據可憑，即率為認定上訴
人先利用Ａ女住處外樓梯間一樓大門未關之機會，侵入樓梯間，
並進而向Ａ女佯稱身體不適，要求Ａ女給予飲水，以乘機進入Ａ
女住處；理由中說明上訴人係以詐騙之手段取得Ａ女同意，足認
上訴人係違反Ａ女之意願進入Ａ女住處，又上訴人未經其他住戶
之同意即進入樓梯間，核與侵入住宅無異等語，不無認定事實違
背論理法則，及判決理由不備、矛盾之違法。(二)Ａ女雖於警詢、
檢察官訊問時及原審一再證述上訴人有從身上取出折疊刀，然就
取出之時點、用途等情節，多有明顯歧異存在，足認上訴人並未
直接以折疊刀脅迫Ａ女，而為性交行為。乃原判決認定上訴人有
持用折疊刀脅迫Ａ女，對之強制性交，有判決理由矛盾之違法。
(三)本件鑑定書憑以認定與上訴人ＤＮＡ─ＳＴＲ型別相符之檢體
，均係採自Ａ女之體外、衣物或床單，而非來自Ａ女之體內，不
能以之證明上訴人有以生殖器插入Ａ女之陰道。又卷附Ａ女之疑
似性侵害事件驗傷診斷書（下稱本件驗傷診斷書）記載Ａ女之處
女膜並無陳舊性撕裂傷，足見上訴人與Ａ女並無所謂男女性器接
合之性交行為。事實上，上訴人僅以生殖器在Ａ女之陰道外摩擦
致射精而已，殊與刑法關於性交行為之定義不合。乃原審未依上
訴人之聲請詳為調查，即遽為認定上訴人有以生殖器進入Ａ女之
陰道，因而論以加重強制性交罪，有調查職責未盡之違法。(四)上
訴人於原審刑事附帶民事訴訟程序，同意賠償Ａ女新台幣（下同
）五十萬元，成立訴訟上和解。乃原判決並未考量上情，仍維持
第一審所量處上訴人有期徒刑十三年六月，不合刑法第五十七條
所定科刑審酌事項，於法不合云云。經查：(一)證據之取捨與證據
之證明力如何，均屬事實審法院得裁量、判斷之職權；苟其此項
裁量、判斷，並不悖乎經驗法則或論理法則，又於判決內論其
何以作此判斷之心證理由者，即不得任意指摘其為違法，而據為
提起第三審上訴之合法理由。(1)原判決認定上訴人未經Ａ女及其
他住戶同意，先行侵入Ａ女住處樓梯間，繼而以詐騙手段，侵入
Ａ女住處等情，業已說明除審酌Ａ女於原審之證述外，並佐以上
訴人於警詢、檢察官訊問時及第一審之供述，所為論述說明，尚
與事理不悖，係其採證、認事職權之適法行使，難認有上訴意旨
所指認定事實違背論理法則，或判決理由不備、矛盾之違法可言
。(2)Ａ女於警詢、檢察官訊問時及原審所證上訴人亮出折疊刀加
以脅迫之經過情形，僅屬述次序、重點有些微差異，並無明顯
歧異之處。原審採取Ａ女之證述，據以認定上訴人以強暴、脅迫
之方式，對Ａ女為性交行為，所為採證、認事自屬適法。(3)本件
鑑定書係記載於Ａ女內褲、外陰部棉棒、「陰道深部棉棒」精子
細胞層，及採自客廳桌上棉棒，均檢出同一男性ＤＮＡ─ＳＴＲ
型別，而與上訴人之ＤＮＡ─ＳＴＲ型別相符等語（見偵查卷第
一一五頁）。上訴意旨指稱本件鑑定書憑以認定與上訴人ＤＮＡ
─ＳＴＲ型別相符之檢體，均係採自Ａ女之體外、衣物或床單，
而非Ａ女之體內云云，核與卷內訴訟資料不符，並非適法之上訴
第三審理由。又原判決依憑Ａ女之陳述及上訴人之供述，佐以上
述「陰道深部棉棒」精子細胞層之ＤＮＡ─ＳＴＲ型別，與上訴
人之ＤＮＡ─ＳＴＲ型別相符等情，據以認定上訴人有以生殖器
進入Ａ女之陰道，而為性交行為，合於事理，自屬適法。又稽之
卷內資料，上訴人及其辯護人於原審俱未以言詞或書狀聲請調查
證據；於原審審判程序，審判長詢以「尚有證據請求調查？」上
訴人及其辯護人猶一致陳稱「無」等情，有審判程序筆錄之記載
可按（見原審卷第四八頁），上訴意旨仍指稱原審未依上訴人之
聲請調查證據云云，自屬無據，不得據為上訴第三審之合法理由
，亦難謂原判決有應於審判期日調查之證據而未予調查之違法。
至於本件驗傷診斷書雖記載Ａ女「處女膜完整」，然男女有以性
器進入性器之性交行為，並非必然造成女性之處女膜有所損傷，
仍不能因此即認上訴人確實未以生殖器進入Ａ女之陰道，附此
明。(二)量刑之輕重，係屬事實審法院得依職權裁量之事項，苟以
行為人之責任為基礎，並已斟酌刑法第五十七條各款所列情狀，
而未逾越法定刑度，且客觀上並無明顯濫用其職權之情形者，即
不得遽指為違法。第一審判決理由已說明，審酌上訴人於八十七
年間，曾犯攜帶兇器侵入住宅強制性交罪，經法院判處有期徒刑
十二年確定，於九十八年六月十二日假釋出監，應至九十九年八
月六日始假釋期滿。其不知悛悔，於假釋期間，以同一手法再犯
攜帶兇器侵入住宅強制性交罪，造成Ａ女身心受有難以彌補之重
大傷害，惡性重大。惟仍姑念上訴人尚能坦承犯行，犯罪後態度
尚可等一切情狀，量處上訴人有期徒刑十三年六月等語（見第一
審判決第三、四頁）。查第一審判決已就刑法第五十七條所定科
刑輕重之標準，詳為審酌，又上訴人所犯刑法第二百二十二條第
一項之加重強制性交罪，其法定本刑為七年以上有期徒刑（依刑
法第三十三條第二款規定，最重本刑為有期徒刑十五年），第一
審判決量處上訴人有期徒刑十三年六月，並無明顯濫用其職權之
情形。上訴人固於原審刑事附帶民事訴訟程序，同意賠償Ａ女五
十萬元，成立訴訟上和解，惟上訴人並未提出其已實際賠償Ａ女
任何金錢之事證，難謂於原審有關刑法第五十七條所定科刑輕重
應審酌事項，已與第一審有所不同。原判決說明第一審所為量刑
尚屬妥適之理由，予以維持（見原判決第四、五頁），於法尚無
不合。上訴意旨仍執前詞，再為事實上之爭執，或徒憑己見，就
原審調查、取捨證據及判斷其證明力之適法行使，及判決內已明
白論斷之事項，任意指摘為違法，核均非適法之第三審上訴理由
。應認其上訴為違背法律上之程式，予以駁回。
據上論結，應依刑事訴訟法第三百九十五條前段，判決如主文。
中    華    民    國  一○○  年    九    月   十五   日
                      最高法院刑事第九庭
                          審判長法官  黃  一  鑫  
                                法官  張  春  福  
                                法官  林  勤  純  
                                法官  李  錦  樑  
                                法官  宋  明  中  
本件正本證明與原本無異
                                      書  記  官  
中    華    民    國  一○○  年    九    月   二十   日
                                                      v